臺灣嘉義地方法院刑事判決　　　　　　100年度簡上字第103號
上　訴　人　臺灣嘉義地方法院檢察署檢察官
被　　　告　張嘉隆
上列上訴人因詐欺案件，不服本院民國100年5月20日所為100年
度嘉簡字第754號第一審刑事簡易判決（起訴案號：臺灣嘉義地
方法院檢察署100年度偵字第2096號），提起上訴及移送併辦（
臺灣嘉義地方法院檢察署100年度偵字第2477號），本院管轄第
二審之合議庭判決如下：
    主  文
原判決撤銷。
張嘉隆幫助犯詐欺取財罪，處有期徒刑肆月，如易科罰金，以新
臺幣壹仟元折算壹日。緩刑貳年，並應於本判決確定之日起壹年
內向公庫支付新臺幣伍萬伍仟元。
    犯 罪 事 實
一、張嘉隆明知申辦金融機構帳戶使用乃個人理財且為輕而易舉
    之事，無正當理由徵求他人提供金融機構帳戶者，極易利用
    該等帳戶為與財產有關之犯罪工具，且有預見金融機構帳戶
    提供他人使用將幫助他人實施詐欺取財犯罪，惟仍基於縱有
    人以其金融機構帳戶實施詐欺取財犯罪亦不違背其本意之幫
    助犯意，於民國99年11月8日先向第一商業銀行嘉義分行（
    下稱第一銀行）申請將其所申領帳號000-00000000000號帳
    戶（下稱系爭帳戶）變更印鑑作業後2、3日某時，在臺中市
    ○○路某公園，將系爭帳戶之存摺、印章、提款卡及密碼交
    付予真實姓名年籍不詳、自稱「林先生」之成年人士所屬或
    其他犯罪集團成員使用。嗣該詐騙集團成員即基於意圖為自
    己不法所有之犯意，分別於如附表所示之詐騙時間，以附表
    所示之方式，向附表所示之被害人等施用詐術，致附表各被
    害人均陷於錯誤，分別於附表所示之匯款時間，匯款至張嘉
    隆所申設之系爭帳戶，旋遭該詐騙集團成員提領完畢，而張
    嘉隆則以上述方式，於上開詐欺犯行中給予必要之助力而幫
    助之。嗣附表所示各該被害人發覺有異，分別報警處理，始
    知上情。
二、案經嘉義縣警察局水上分局及臺中市政府警察局豐原分局報
    告臺灣嘉義地方法院檢察署檢察官偵查起訴及併案審理。
    理  由
一、按被告以外之人於審判外之陳述，經當事人於審判程序同意
    作為證據，法院審酌該言詞陳述或書面陳述作成時之情況，
    認為適當者，亦得為證據。當事人、代理人或辯護人於法院
    調查證據時，知有第159條第1項不得為證據之情形，而未於
    言詞辯論終結前聲明異議，視為有前項之同意，刑事訴訟法
    第159條之5定有明文。查本件被告張嘉隆於言詞辯論終結前
    ，對於下述本院採為認定犯罪事實依據之各項證據之證據能
    力，均未聲明異議，復經本院於審理時逐一提示予被告表示
    意見，本院審酌該等證據之取得過程並無瑕疵，與本案待證
    事實間復具有相當之關聯性，以之為本案證據並無不當，自
    得採為本件認定事實之基礎，合先敘明。
二、上揭犯罪事實，業據被告於本院審理程序中坦承不諱（本院
    卷第69、81頁），核與證人即被害人王久良、郭富美於警詢
    及偵查中指訴如附表所示之被害及匯款情節大致相符，並有
    系爭帳戶之顧客資料查詢單、資金往來明細表、彰化銀行匯
    款回條聯、台新國際商業銀行匯款申請書、帳戶個資檢視、
    第一銀行往來業務項目申請（變更）書、第一銀行存摺、存
    單掛失暨補領、印鑑掛失暨更換新印鑑申請書兼登錄單、被
    告銀行信用紀錄、第一銀行存款明細分類帳各1紙在卷可稽
    ，足認被告前開自白與事實相符，堪以採信。綜上，本件事
    證已臻明確，被告犯行堪予認定，應依法論科。
三、按刑法上之幫助犯，係對於犯罪與正犯有共同之認識，而以
    幫助之意思，對於正犯資以助力，而未參與實施犯罪之行為
    者而言（最高法院75年度臺上字第1509號、88年度臺上字第
    1270號判決參照）。是以如未參與實施犯罪構成要件之行為
    ，而係出於幫助之意思提供助力，即屬幫助犯，而非共同正
    犯。本件被告基於幫助詐欺取財之犯意，提供系爭帳戶相關
    資料與「林先生」及其所屬或其他犯罪集團，作為其後對被
    害人實施詐欺取財行為之用，致使附表所示被害人等心生畏
    懼，因而匯款至系爭帳戶內，是被告所為係參與詐欺取財罪
    構成要件以外之行為，且在無證據證明被告係以正犯而非以
    幫助犯之犯意參與犯罪之情形下，應認其所為係幫助犯而非
    正犯行為。是核被告所為，係犯刑法第30條第1項、第339條
    第1項之幫助詐欺取財罪。又被告基於單一提供帳戶供詐欺
    行為人使用之犯意，交付系爭帳戶之一幫助行為，幫助詐欺
    行為人詐得附表編號1、2所示被害人2人之財物，係一行為
    觸犯2次幫助詐欺取財既遂罪，為想像競合犯，應以幫助詐
    欺取財既遂罪之一罪處斷，並應依刑法第30條第2項規定按
    正犯之刑減輕之。至臺灣嘉義地方法院檢察署於100年7月7
    日以嘉檢兆盈100偵2477字第18112號函請併案審理部分（即
    附表編號2部分），雖未經公訴人起訴，然此部分犯行與前
    揭已起訴並認定有罪之犯行間，據上所述，有想像競合犯之
    裁判上一罪之關係，應為起訴效力所及，本院依法自得併予
    審理，附此敘明。原審以被告罪證明確，特予說明綜據全案
    一切情狀，認檢察官具體求刑5月，稍嫌過重，予以論罪科
    刑拘役59日，固非無見。按刑事審判之量刑，在於實現刑罰
    權之分配的正義，故法院對有罪之被告科刑，應符合罪刑相
    當之原則，使罰當其罪，以契合人民之法律感情。經查，被
    告所為附表編號2所示幫助詐欺取財犯行，業已造成被害人
    郭富美之損害，此部分原審未及審酌，尚有未洽。檢察官以
    原審未說明何以輕判，有不備理由之違誤，因而上訴指摘原
    判決不當，雖不能成立，然原判決既有就單一案件之部分犯
    行未及審酌之瑕疵，當屬無可維持，自應由本院予以撤銷改
    判。爰審酌被告於此詐欺取財集團犯案猖獗，利用人頭帳戶
    存提贓款之事迭有所聞之際，仍將其所開立系爭帳戶存摺、
    印章、提款卡及密碼等物提供予上開詐欺取財集團使用，容
    任彼等使用上開帳戶遂行犯罪，雖被告並非最終之獲利者，
    惟所為已實際造成被害人等之財產損害，並使國家機關追查
    上開詐騙集團成員或使被害人尋求救濟均趨於困難，降低上
    開詐騙集團為警查獲及遭追償不法所得之風險，助長社會上
    詐欺取財盛行之歪風，危害治安甚鉅，犯罪情節非輕，然犯
    後坦承犯行，並與被害人王久良達成民事和解、賠償其所受
    損害及表示願意賠償被害人郭富美之損失，然未能取得聯絡
    ，而無法成立和解，及兼衡被告智識程度、家庭生活狀況等
    一切情狀，量處如主文所示之刑，併諭知易科罰金之折算標
    準，以資懲儆。
四、末查，被告前因故意犯罪受有期徒刑以上刑之宣告，執行完
    畢後，五年以內未曾因故意犯罪受有期徒刑以上刑之宣告，
    有臺灣高等法院被告全國前案紀錄表在卷可參，酌以被告事
    後坦認犯行，深表悔悟，並與其中一被害人達成和解、賠償
    其損害，堪認被告經此之偵查審判，當知所警惕，信無再犯
    之虞，本院認為其所宣告之刑，以暫不執行為適當，併宣告
    緩刑2年，以啟自新。又考量被告因守法觀念薄弱而觸法，
    為使其於緩刑期間保持良好品行，並建立法治之正確認識，
    以防再犯，應有課予負擔之必要，爰依刑法第74條第2項第4
    款規定，命被告於本判決確定之日起1年內，向公庫支付5萬
    5千元。
據上論斷，應依刑事訴訟法第455條之1第1項、第3項、第369條
第1項前段、第364條、第299條第1項前段，刑法第30條第1項前
段、第2項、第339條第1項、第55條、第41條第1項前段、第74條
第1項第2款、第2項第4款，刑法施行法第1條之1第1項、第2項前
段，判決如主文。
本案經檢察官李志明到庭執行職務
中    華    民    國  100     年    7     月    29    日
                  刑事第四庭審判長法  官  蔡憲德
                                  法  官  吳育霖
                                  法  官  王慧娟
上列正本證明與原本無異。
本件不得上訴。
                                  書記官  高文靜
中    華    民    國  100     年    7     月    29    日
附錄本判決論罪科刑依據之法條：
刑法第339 條第1 項
意圖為自己或第三人不法之所有，以詐術使人將本人或第三人之
物交付者，處5 年以下有期徒刑、拘役或科或併科1000元以下罰
金。
附表：
 ┌─┬────┬───┬───────────────┬────┬─────┐
 │編│詐騙時間│被害人│      詐   騙   方   式       │匯款時間│遭詐騙金額│
 │號│        │      │                              │        │（新臺幣/ │
 │  │        │      │                              │        │元）      │
 ├─┼────┼───┼───────────────┼────┼─────┤
 │ 1│99年11月│王久良│王久良依大來廣告報紙之發財廣告│99年11月│3萬6,000元│
 │  │15日    │      │，撥打廣告上之行動電話與自稱香│15日    │          │
 │  │        │      │港彩券人員之成年女子聯絡，該成│        │          │
 │  │        │      │年女子佯稱須以匯款方式繳付入會│        │          │
 │  │        │      │費及一定之金額款項後，始得加入│        │          │
 │  │        │      │該香港彩券，並得以獲知彩券之明│        │          │
 │  │        │      │牌，致使王久良信以為真而陷於錯│        │          │
 │  │        │      │誤，遂依指示於99年11月15日，將│        │          │
 │  │        │      │3萬6,000元之金額款項，匯至系爭│        │          │
 │  │        │      │帳戶。                        │        │          │
 ├─┼────┼───┼───────────────┼────┼─────┤
 │ 2│99年11月│郭富美│郭富美依報紙刊登之發財廣告，撥│99年11月│5萬5,000元│
 │  │15日    │      │打廣告上之行動電話與自稱香港彩│15日    │          │
 │  │        │      │券人員之成年女子聯絡，該成年女│        │          │
 │  │        │      │子佯稱須以匯款方式繳付入會費及│        │          │
 │  │        │      │一定之金額款項後，始得加入該香│        │          │
 │  │        │      │港彩券，並得以獲知彩券之明牌，│        │          │
 │  │        │      │致使郭富美信以為真而陷於錯誤，│        │          │
 │  │        │      │遂依指示於99年11月15日，將5萬 │        │          │
 │  │        │      │5,000元之金額款項，匯至系爭帳 │        │          │
 │  │        │      │戶。                          │        │          │
 └─┴────┴───┴───────────────┴────┴─────┘